【裁判字號】    95,簡上,503
【裁判日期】    950906
【裁判案由】    廢棄物清理法
【裁判全文】
臺灣板橋地方法院刑事判決             95年度簡上字第503號
上  訴  人
即  被  告  聯安順建材有限公司
代  表  人  甲○○
上列上訴人即被告因違反廢棄物清理法案件，不服本院中華民國
95年6 月9 日95年度簡字第1222號第一審判決（聲請簡易判決處
刑案號：95年度偵字第233 號），提起上訴，本院管轄之第二審
合議庭判決如下：
    主      文
上訴駁回。
    事      實
一、甲○○（另經本院判處有期徒刑1 年10月，緩刑5 年確定）
    係聯安順建材有限公司（下稱聯安順公司）之負責人，明知
    從事廢棄物之貯存、清除、處理業務，應向直轄市、縣（市
    ）主管機關或中央主管機關委託之機關申請核發公民營廢棄
    物清除處理機構許可文件後，始得受託貯存、清除、處理廢
    棄物業務，且聯安順公司為乙級廢棄物清理公司，僅得從事
    一般廢棄物、一般事業廢棄物之清除業務，而不得從事營建
    剩餘土石方及營建廢棄物之貯存業務，竟未經主管機關許可
    ，在僅領有工程營建混合物運送憑證之情形下，自民國92年
    7 月20日起，因執行業務，將該公司回收含有營建剩餘土石
    方及塑膠類、木屑、金屬等之營建廢棄物，堆置貯存在其向
    不知情之劉有利所承租位於臺北縣樹林市○○街229 巷底之
    土地，致污染環境。嗣於93年10月26日上午9 時許，為臺北
    縣政府環境保護局稽查人員在上址查獲，始悉上情。
二、案經臺北縣政府環境保護局報請臺灣板橋地方法院檢察署檢
    察官偵查後聲請以簡易判決處刑。
    理      由
一、上揭犯罪事實，業經被告聯安順公司代表人甲○○於本院準
    備程序及審理中坦承不諱，並有臺北縣政府環境保護局94年
    11 月2日北環政字第0940064371號函、臺北縣政府94年11月
    22 日 北府工養字第0940753977號函、臺北縣政府93年11月
    25日北府工施字第0930752669號函、93年10月6 日現場會勘
    紀錄、許可資料查詢列印畫面、臺北縣政府環境保護局94年
    11月28日北環四字第0940070995號函、臺北縣政府北府環四
    乙清字第358 號廢棄物清除許可證、臺北縣政府環境保護局
    稽查紀錄、現場圖、土地租賃契約書、臺北縣政府營利事業
    登記證、經濟部公司執照、臺北縣建築執照工程營業混合物
    運送憑證等件及現場照片12張附卷可稽，事證明確，被告聯
    安順公司犯行，已堪認定。
二、依「事業廢棄物貯存清除處理方法及設施標準」第2 條第1
    款至第4 款規定，所謂「貯存」，係指事業廢棄物於清除、
    處理前，放置於特定地點或貯存容器、設施內之行為；所謂
    「清除」，係指事業廢棄物之收集、運輸行為；所謂「處理
    」，則指下列行為：(一)中間處理：指事業廢棄物在最終處理
    前，以物理、化學、生物、熱處理或其他處理方法，改變其
    物理、化學、生物特性或成分，達成分離、減積、去毒、固
    化或安定之行為；(二)最終處理：指衛生掩埋、封閉掩埋、安
    定掩埋或海洋棄置事業廢棄物之行為；(三)再利用：指事業機
    構產生之事業廢棄物自行、販賣、轉讓或委託做為原料、材
    料、燃料、填土或其他經中央主管機關及目的事業主管機關
    認定之用途行為，並應符合其規定者而言。查被告聯安順公
    司僅領有工程營建混合物之運送憑證，並未依廢棄物清理法
    規定領有廢棄物清除、處理之許可文件，竟由其負責人甲○
    ○執行業務，而將營建廢棄物於清除、處理前，堆置在臺北
    縣樹林市○○街229 巷底之土地上，是被告聯安順公司之負
    責人甲○○，因執行業務犯廢棄物清理法第46條第1 項第4
    款前段之未依規定領有廢棄物清除、處理許可文件，從事廢
    棄物之貯存罪（聲請簡易判決處刑書誤載為從事廢棄物之「
    清除」罪，應予更正），被告聯安順公司即應依同法第47條
    之規定科以罰金刑。原審以被告犯罪事實明確，援引刑事訴
    訟法第449 條第1 項前段、第3 項、第454 條第2 項、廢棄
    物清理法第46條第1 項第4 款前段、第47條、刑法第11條前
    段之規定，科處被告聯安順公司罰金新臺幣50萬元，認事用
    法均無違誤，量刑亦屬妥適。被告上訴雖稱原判決量刑過重
    云云，惟按關於刑之量定，係實體法上賦予法院得為自由裁
    量之事項，倘其未有逾越法律所規定之範圍，或濫用其權限
    ，即不得任意指摘為違法，被告雖就原審法院適法範圍裁量
    權之行使為爭執，惟原審量定刑期，已審酌被告各種犯罪情
    狀，並無失出，是被告稱原審量刑過重，請求改判云云，為
    無理由，應予駁回。又按被告行為後，刑法業於94年2 月2
    日經總統以華總一義字第09400014901 號令修正公布，並於
    95年7 月1 日施行，參酌最高法院95年5 月23日刑事庭第8
    次會議決議，修正後刑法第2 條第1 項之規定，係規範行為
    後法律變更所生新舊法律比較適用之準據法，於新刑法施行
    後，應適用修正後刑法第2 條第1 項之規定，為「從舊從輕
    」之比較。而以往實務見解，認原判決未及比較適用新舊法
    時，上訴後，雖比較結果以舊法有利於行為人，而原判決別
    無其他撤銷事由，上訴審仍應以此為由撤銷改判。惟修正後
    之規定係以適用行為時法為原則，因此原判決雖未及比較適
    用，然上訴後，經比較新舊法，行為後之法律並非較有利於
    行為人，仍應適用行為時法，則原判決適用行為時法即無不
    當，自不構成撤銷之事由。另以本次刑法修正之比較新舊法
    ，應就罪刑有關之共犯、未遂犯、想像競合犯、牽連犯、連
    續犯、結合犯，以及累犯加重、自首減輕暨其他法定加減原
    因（如身分加減）與加減例等一切情形，綜其全部罪刑之結
    果而為比較，最高法院95年5 月23日95年度第8 次刑庭會議
    決議可資參照。是本案經綜合比較有關刑法第33條第5 款之
    規定後，應認修正後之法律並非較有利於行為人，依修正後
    刑法第2 條第1 項前段之規定，仍應適用行為時法，則原判
    決適用行為時法即無不當，並不構成撤銷之事由，附此敘明
    。
據上論斷，應依刑事訴訟法第455 條之1 第1 項、第3 項、第
368 條，判決如主文。
本案經檢察官黃怡華到庭執行職務。
中    華    民    國    95    年    9     月    6     日
                  刑事第十六庭  審判長法  官   白光華
                                      法  官   楊志雄
                                      法  官   曾淑娟
本判決不得上訴。
以上正本證明與原本無異。
                                      書記官   郭宇修
中    華    民    國    95    年    9     月    6     日
附錄本案論罪科刑法條全文：
廢棄物清理法第46條：
有下列情形之一者，處1 年以上5 年以下有期徒刑，得併科新臺
幣3 百萬元以下罰金：
一  任意棄置有害事業廢棄物。
二  事業負責人或相關人員未依本法規定之方式貯存、清除、處
    理或再利用廢棄物，致污染環境。
三  未經主管機關許可，提供土地回填、堆置廢棄物。
四  未依第41條第1 項規定領有廢棄物清除、處理許可文件，從
    事廢棄物貯存、清除、處理，或未依廢棄物清除、處理許可
    文件內容貯存、清除、處理廢棄物。
五  執行機關之人員委託未取得許可文件之業者，清除、處理一
    般廢棄物者；或明知受託人非法清除、處理而仍委託。
六  公民營廢棄物處理機構負責人或相關人員、或執行機關之人
    員未處理廢棄物，開具虛偽證明。
無許可文件，以經營廢棄物清除、處理為常業者，處3 年以上10
年以下有期徒刑，得併科新臺幣9 百萬元以下罰金。
廢棄物清理法第47條：
法人之負責人、法人或自然人之代理人、受僱人或其他從業人員
，因執行業務犯前二條之罪者，除處罰其行為人外，對該法人或
自然人亦科以各該條之罰金。


司法院資訊處製作；財團法人民間司法改革基金會備份。
